臺灣基隆地方法院民事裁定　　　　　　 100年度監宣字第50號
聲　請　人　簡志雄
相對人即受
輔助宣告人　唐銀美
上列聲請人聲請對邱禎清輔助宣告事件，本院裁定如下：
    主    文
宣告唐銀美（女，民國○○○年○月○○日生，身分證統一編號
：Ｚ000000000號）為受輔助宣告之人。
選定簡志雄（男，民國○○○年○月○○日生，身分證統一編號
：Ｚ000000000號）為受輔助宣告之人之輔助人。
聲請費用新臺幣壹仟元由受輔助宣告之人負擔。
    理    由
一、聲請意旨略以：聲請人為相對人之舅舅，相對人因智能障礙
    ，致其為意思表示或受意思表示，或辨識其意思表示效果之
    能力，顯有不足，為此聲請對其為輔助宣告等語。
二、按對於因精神障礙或其他心智缺陷，致不能為意思表示或受
    意思表示，或不能辨識其意思表示之效果者，法院得因本人
    、配偶、四親等內之親屬、最近一年有同居事實之其他親屬
    、檢察官、主管機關或社會福利機構之聲請，為監護之宣告
    ；法院對於監護之聲請，認為未達第1 項之程度者，得依第
    15條之1第1項規定，為輔助之宣告；對於因精神障礙或其他
    心智缺陷，致其為意思表示或受意思表示，或辨識其意思表
    示效果之能力，顯有不足者，法院得因本人、配偶、四親等
    內之親屬、最近一年有同居事實之其他親屬、檢察官、主管
    機關或社會福利機構之聲請，為輔助之宣告，民法第14條第
    1項、第3項、第15條之1第1項分別定有明文。又法院對於監
    護之聲請，認為未達民法第14條第1 項之程度，而有輔助宣
    告之原因者，得依聲請或依職權以裁定為輔助之宣告，民事
    訴訟法第624條之3第1 項亦有明定。次按受輔助宣告之人，
    應置輔助人；輔助人及有關輔助之職務，準用第1095條、第
    1096條、第1098條第2項、第1100條、第1102條、第1103 條
    第2項、第1104條、第1106條、第1106條之1、第1109條、第
    1111條至第1111條之2、第1112條之1及第1112條之2 之規定
    ；法院為監護之宣告時，應依職權就配偶、四親等內之親屬
    、最近一年有同居事實之其他親屬、主管機關、社會福利機
    構或其他適當之人選定一人或數人為監護人，並同時指定會
    同開具財產清冊之人；法院選定監護人時，應依受監護宣告
    之人之最佳利益，優先考量受監護宣告之人之意見，審酌一
    切情狀，並注意下列事項：一、受監護宣告之人之身心狀態
    與生活及財產狀況。二、受監護宣告之人與其配偶、子女或
    其他共同生活之人間之情感狀況。三、監護人之職業、經歷
    、意見及其與受監護宣告之人之利害關係。四、法人為監護
    人時，其事業之種類與內容，法人及其代表人與受監護宣告
    之人之利害關係，民法第1113條之1、第1111條第1項、第11
    11條之1亦分別定有明文。
三、經查：
  (一)聲請人主張之前揭事實，據其提出戶籍謄本、中度智能障
      礙殘障手冊等件為證，經本院訊問相對人時，相對人對其
      年紀、有無工作、家庭成員、現今何年、所處地點等簡易
      問答事項，均能清楚表達，此有本院100年7月19日訊問筆
      錄在卷可稽，並核與證人即基隆長庚醫院醫師吳雅雯證稱
      相對人應是中度智障等語相符。經本院囑託基隆長庚紀念
      醫院鑑定相對人，且其精神狀態經鑑定結果略以：1.個人
      史及相關疾病史：唐女（即相對人）自小就有智能發展遲
      緩，請領有「中度智障」的身心障礙手冊。因父母無力撫
      養，四歲就託付小舅舅負責照顧生活。曾在國中畢業後，
      因無分辨是非能力而自行離家半年，經家屬不斷透過協尋
      才找回。因能力與反應不足，無法進入一般職場工作，目
      前僅能在他人指導偶而做些公益性的資源回收。唐女罹患
      第一型糖尿病併酮酸症，曾二度於榮總住院治療，目前持
      續於亞東醫院門診治療。2.心理衡鑑結果：認知功能：魏
      氏成人智力量表顯示：唐女的總智商是44，百分等級小於
      0.1，介於42到49 之間，屬於中度智能障礙的水準，語文
      智商和作業智商分別為43、41，百分等級小於0.1 ，屬於
      中度智能障礙的水準。3.生活適應功能：唐女過去曾從事
      剪衣服的工作數年，目前沒有工作，白天獨自一個人在家
      看電視或畫畫，有基本的生活自理能力，可做簡單的家事
      ，可至住家附近醫院或早餐店就醫或買早餐，但不會算錢
      ，抽象語言能力較弱。4.精神狀態及日常生活狀況：唐女
      意識清楚，對人、時、地定向感正常。對詢問皆有對應言
      語回應，思考反應速度略緩慢，回應簡單，目前與小舅舅
      、舅媽同住，飲食及生活自理由家屬協助督促，可以完成
      自我清潔。社交及人際互動侷限以家屬為主，零用錢由舅
      媽提供，唐女從未管理或處理金錢帳戶。5.結論：唐女為
      中度智能障礙個案，自資源班國中教育畢業後，無法從事
      工作或維持正常社會人際關係，無法獨立生活，並需他人
      監護，其職業與社會功能欠缺，主要與智能障礙有關。鑑
      定結果，認為唐女目前因中度失智症，致其為意思表示、
      受意思表示和辨識其意思表示效果之能力已達顯有不足但
      未達完全不能之程度等語，有長庚醫療財團法人基隆長庚
      紀念醫院100年8月11日長庚院基法字第156 號函附精神鑑
      定報告書1 份在卷可憑。綜合上情，足認相對人確有精神
      障礙及心智缺陷，然其為意思表示或受意思表示或辨識其
      意思表示效果之能力係顯有不足，非完全不能為意思表示
      、受意思表示或完全不能辨識其意思表示之效果，自未達
      應受監護宣告之程度，故相對人有受輔助之必要，爰依聲
      請人聲請對相對人為輔助之宣告。
  (二)又查相對人最近親屬除聲請人外，另有舅父簡志遠此有聲
      請人提出之戶籍謄本及親屬系統表在卷可稽。考量聲請人
      為相對人之舅父外，鑑定意見亦表示相對人日常事務均需
      由聲請人協助處理，再證人即相對人之舅父簡志遠亦到庭
      證述同意由聲請人擔任輔助人等語，是本院參酌上情，認
      由聲請簡志雄人擔任相對人之輔助人，應能符合相對人之
      最佳利益，爰選定簡志雄為相對人之輔助人。
四、末按依民法第15條之2 規定可知，受輔助宣告之人並未喪失
    行為能力，且依法並未完全剝奪其財產處分權。復參酌民法
    第1113條之1規定，並無準用同法第1094條、第1099條及第1
    099條之1、第1103條第1 項規定，亦即受輔助宣告人之財產
    ，不由輔助人管理，輔助人對於受輔助宣告人之財產，自無
    依規定會同經法院或主管機關所指定之人開具財產清冊，並
    陳報法院之必要。而本件相對人之精神或心智狀況未達監護
    宣告之程度，經本院對相對人為輔助宣告，依前揭說明，本
    件自毋庸指定會同開具財產清冊之人，附此敘明。
五、依民事訴訟法第624條之1第3項、第608條第1 項，裁定如主
    文。
中    華    民    國   100    年    9     月    8     日
                  家事法庭法  官  何怡穎
正本係照原本作成。
如不服本裁定關於選定受輔助宣告人之輔助人部分，應於送達後
十日內向本院提出抗告狀，並繳納抗告費新臺幣1千元；其餘關
於輔助宣告之部分，不得抗告。
中    華    民    國   100    年    9     月    8     日
                          書記官  莊國南